臺灣彰化地方法院民事裁定　八十九年度聲字第三八五號
　　聲　請　人　卯○○
　　　　　　　　丑○○
　　　　　　　　申○○
　　　　　　　　未○○
　　　　　　　　癸○○
　　　　　　　　丁○○
　　　　　　　　子○○
　　　　　　　　寅○○
　　　　　　　　午○○
　　　　　　　　丙○○
　　　　　　　　辰○○
　　　　　　　　辛○○
　　相　對　人　己○○
　　　　　　　　地○○
　　　　　　　　酉○○
　　　　　　　　壬○○
　　　　　　　　巳○○
　　　　　　　　亥○○
　　　　　　　　甲○○
　　　　　　　　戊○○
　　　　　　　　戌○○
　　　　　　　　庚○○
　　　　　　　　乙○○
　　　　　　　　天○○
右當事人聲請撤銷假處分事件，本院裁定如左：
    主      文
聲請駁回。
聲請程序費用由聲請人負擔。
    理      由
一、本件聲請意旨略以：本件當事人間聲請假處分事件，經鈞院以八十九年度全字第
    一號民事裁定，准相對人以新台幣（下同）五十萬元為聲請人供擔保後，聲請人
    於鈞院八十九年度訴字第二七二號確認管理權、監察權不存在事件確定終局判決
    前，暫停接管彰化市定光佛廟第三屆管理委員會，聲請人並暫停行使管理委員暨
    監察委員職權，惟相對人聲請假處分之理由不實，且有下列幾項特別情事：(一)相
    對人假處分聲請之原因事實完全與釋明不符。(二)兩造均經鈞院裁定暫停接管理委
    員會及暫停行使職權，致定光佛廟無人接管。(三)相對人己○○、戊○○、地○○
    等人因違反鈞院民事裁定，遭鈞院處以二十萬元之怠金。(四)定光佛廟因九二一大
    地震受損部分，已順利修復完成，惟相對人卻設法讓彰化縣政府人員向有關機關
    謊報搶修經費高達四千萬元。(五)相對人己○○、戊○○、地○○等人將定光佛廟
    公款存入私設帳戶內，有遭渠等債權人假扣押之危險。(六)相對人己○○、地○○
    、戊○○、酉○○、天○○等人已遭定光佛廟取銷信徒資格，竟仍收取廟款，並
    存入私人帳戶內。(七)聲請人於八十八年間所召開定光佛廟信徒大會之會議紀錄，
    報請彰化縣政府備查，遭「不予備查」之處分業經臺灣省政府撤銷。為此，聲請
    人本於民事訴訟法第五百三十六條規定，陳明願供擔保請准撤銷前開假處分裁定
    等語。
二、惟按假處分所保全之給付，如代以金錢，債權人亦得達其債權之終局目的者，參
    照最高法院二十二年抗字第一七０七號判例，固可認有民事訴訟法第五百三十二
    條（即現行第五百三十六條）所謂特別情事，許債務人供擔保而撤銷假處分，惟
    假處分與假扣押之性質不同，如假處分所保全之給付代以金錢，並不能達其債權
    之終局目的，即與上開判例意旨不符，仍不得許債務人供擔保而撤銷假處分之裁
    定，此有最高法院四十六年台抗字第八六號判例可資參照。經查，本件相對人原
    主張渠等分別為定光佛廟合法之管理委員或監察委員，因本件聲請人非法宣稱渠
    等已合法當選定光佛廟之管理委員或監察委員，致侵害相對人之管理權或監察權
    ，又聲請人卯○○未經定光佛廟會計制度，竟將廟產咨意支出，致定光佛廟會計
    無法記帳處理，且聲請人未經信徒大會決議，私自非法取消部分相對人信徒資格
    ，造成定光佛廟財產之重大損害，及個人信徒權利重大損害（本院八十九年度全
    字第一號民事裁定參照），據此，相對人聲請假處分之終局目的，係保全定光佛
    廟之廟產及所有信徒之權益，顯然不能單憑聲請人代以金錢即可達其終局目的，
    揆諸前開判例意旨，縱使聲請人願供擔保或相對人聲請假處分之理由有不實之嫌
    ，本院依法無從准許聲請人供擔保而撤銷前開假處分。
三、次按一般寺廟設立管理人或監察人等制度，係為健全寺廟事務之推展與廟產之正
    當管理等目的，其權利行使之利益或不利益則由寺廟全體信徒均霑，故寺廟之管
    理權及監察權性質上自屬為全體信徒利益之共益權，顯非僅為管理人或監察人自
    身之利益而存在，然供擔保之目的，則係為他造當事人之利益，他造當事人對該
    擔保之提存物與質權人有同一之權利，兩者顯然不能相提並論，此理甚明。經查
    ，本件相對人原本於管理委員或監察委員之身分，而行使共益權聲請假處分，嗣
    由法院裁定禁止聲請人本於管理委員或監察委員之身分為一定行為，業如前述，
    依其情形，自非聲請人僅為相對人提供擔保後，即足以達假處分之目的，揆諸前
    開說明，本件客觀上顯無上述「特別情事」，自不得許聲請人提供擔保而撤銷假
    處分。
四、從而，本件聲請人前開聲請，於法尚有未合，不應准許。
五、依民事訴訟法第九十五條、第七十八條、第八十五條第一項前段，裁定如主文。
中　　　華　　　民　　　國　　九十一　　年　　  三 　   月　　 十三　 　日
                                     臺灣彰化地方法院民事第二庭
~B法　　　官　陳正禧
右正本係照原本作成。
如對本裁定抗告須於裁定送達後十日內向本院提出抗告狀
~B法院書記官　鄭秀鑾
中　　　華　　　民　　　國　　九十一　　年　　  三 　   月　　 十五　 　日
